臺灣臺北地方法院刑事判決
111年度審訴字第643號
公  訴  人  臺灣臺北地方檢察署檢察官
被      告  呂紹陽



上列被告因詐欺案件，經檢察官追加起訴（111年度偵字第4422 
、4848號），本院判決如下：
    主  文
本件公訴不受理。
    理  由
一、公訴意旨詳如附件追加起訴書所載。
二、按起訴程序違背規定者，應諭知不受理之判決，並得不經言
    詞辯論為之，刑事訴訟法第303條第1款、第307條分別定有
    明文。次按刑事訴訟法第265條之追加起訴，係就與已經起
    訴之案件、無單一性不可分關係之相牽連犯罪（指刑事訴訟
    法第7條所列案件），在原起訴案件第一審辯論終結前，藉
    原訴之便而加提獨立之新訴，俾與原起訴案件合併審判，以
    收訴訟經濟之效。故起訴之追加，須於第一審辯論終結前始
    得為之，此為追加起訴時間上之限制，而起訴之追加既係利
    用舊訴之訴訟程序提起，自以有本案之存在為前提，其已無
    本案之訴可資附麗者，即無許其追加之餘地。違反上開之規
    定而追加起訴者，顯屬不合，其追加起訴之程序違背規定，
    應諭知不受理之判決，並無所謂追加起訴祇須具備刑事訴訟
    法第264條第2項規定之法定記載程式，即可不論是否合法，
    均應以實體判決終結其訴訟關係之可言（最高法院100年度
    台非字第107號判決意旨可資參照）。
三、經查：追加起訴意旨雖以上開犯罪與本院110年度審訴字第1062號被告呂紹陽被訴詐欺案件(下稱前案)具有一人犯數罪之相牽連關係，因而追加起訴；惟前案業經本院於民國111年1月18日宣判，上訴後，現由臺灣高等法院以111年度上訴字第621號繫屬中），有臺灣高等法院被告前案紀錄表在卷可佐。而本件追加起訴係於111年3月17日始繫屬本院，有臺灣臺北地方檢察署111年3月16日北檢邦騰111偵4422字第1119023285號函及本院收文戳在卷足憑，是本件追加起訴既係於前案言詞辯論終結後始繫屬本院，依前揭說明，其起訴程序自屬違背規定，爰不經言詞辯論，逕為不受理判決之諭知。
據上論斷，應依刑事訴訟法第303條第1款、第307條，判決如主
文。
中　　華　　民　　國　　111 　年　　3 　　月　　29　　日
                  刑事第二十庭  審判長法  官  洪英花  
　　　　　　　　　
　　　　　　　　　                    法  官  宋恩同
　　　　　　　　　
　　　　　　　　　                    法  官  謝欣宓
上正本證明與原本無異。 
如不服本判決應於收受送達後20日內向本院提出上訴書狀，並應
敘述具體理由；其未敘述上訴理由者，應於上訴期間屆滿後20日
內向本院補提理由書（均須按他造當事人之人數附繕本）「切勿
逕送上級法院」。告訴人或被害人如對於本判決不服者，應具備
理由請求檢察官上訴，其上訴期間之計算係以檢察官收受判決正
本之日期為準。因疫情而遲誤不變期間，得向法院聲請回復原狀
。
                                      書記官  朱俶伶
中　　華　　民　　國　　111 　年　　3 　　月　　29　　日
附件：
臺灣臺北地方檢察署檢察官追加起訴書
                                     111年度偵字第4422號
 111年度偵字第4848號
　　被　　　告　呂紹陽　男　31歲（民國00年0月00日生）
　　　　　　　　　　　　住新北市○○區○○街0號
　　　　　　　　　　　　國民身分證統一編號：Z000000000號
上列被告因詐欺案件，業經偵查終結，應與臺灣臺北地方法院團
股審理之110年度訴字第1062號案件為相牽連案件，認宜追加起訴
至臺灣臺北地方法院合併審理，茲將犯罪事實及證據並所犯法條分
敘如下：
　　　　　　犯罪事實
一、呂紹陽（通訊軟體Telegram暱稱「養」）自民國110年9月間起
    ，受許嘉哲之邀集，加入王暐勛（Telegram 暱稱「真真」
    ）、林禹伸、許嘉哲（Telegram 暱稱「雨蔓」，前為「柏均
    」）、徐家睿（Telegram 暱稱「吳晉偉」）、少年李○ 安（ 
    Telegram 暱稱「靖美 邱」） 、少年林○ 叡（Telegram暱稱「
    連千毅」），及其餘真實姓名年籍不詳之人、Telegram暱稱「
    法拉驢」、「CC」及其餘真實姓名年籍不詳之人等所籌組成3人
    以上，以實施詐術為手段之罪，具有持續性、牟利性之有結
    構性組織詐欺集團，彼此利用Telegram聯繫（下稱本案詐欺集
    團，所涉違反組織犯罪防制條例罪嫌部分，業經本股另案起
    訴）（除呂紹陽以外人等所涉本案詐欺等犯行另行偵辦中），呂
    紹陽與本案詐欺集團其餘成員共同意圖為自己不法之所有，
    基於3人以上共同犯詐欺取財、洗錢等犯意聯絡，由呂紹陽擔
    任提款車手（俗稱1號）、取簿手，與擔任照水人員（俗稱2
    號）之林禹伸、許嘉哲，及擔任收水人員（俗稱3號）之徐家
    睿或另一真實姓名年籍不詳之男子同為一組，呂紹陽並依許嘉
    哲之指示，在提領款項前，先於如附表一所示之時間，到如
    附表一所示之指定超商領取裝有如附表一所示人等及其餘人
    頭帳戶提款卡之包裹，後交付給許嘉哲，由許嘉哲測試完卡
    片（俗稱試車）確認可以使用後，再將卡片交給呂紹陽，另由
    本案詐欺集團成員以如附表二所示之手法，向如附表二所示
    之人等施以詐術，致其等陷於錯誤，並將款項匯入如附表二
    所示之帳戶內，嗣由呂紹陽於如附表三所示之時間、地點，
    自如附表三所示之帳戶內提領各筆款項，或由本案詐欺集團
    其餘擔任提款車手之人員提領如附表二編號9至19人等所匯
    入之款項，呂紹陽在提領完後即依照許嘉哲之指示，將款項
    丟到指定地點，以製造金流斷點，協助本案詐欺集團躲避查緝
    。呂紹陽並可取得每日新臺幣（下同）3,000元作為報酬。嗣
    如附表二所示之人等驚覺受騙而報警處理，經警循線查悉上
    情。
二、案經徐翠憶、標沛琪、鄭金鳳、童玲玲訴由新北市政府警察
    局新店分局報告偵辦。
　　　　　　證據並所犯法條
一、證據清單及待證事實
編號 證據名稱 待證事實 1 被告呂紹陽於警詢及偵查中之供述 坦承其有自110年9月中旬開始，先擔任本案詐欺集團取簿手，後來則擔任提款車手，其有向同案被告許嘉哲取得工作用手機，彼此利用Telegram聯繫，其暱稱係「癢」。本案詐欺集團內另有同案被告林禹伸擔任提款車手及收水，同案被告許嘉哲則擔任把風及指示其到指定超商取簿，同案被告徐家睿擔任收水人員，其與同案被告許嘉哲、徐家睿為一組，另有林禹伸及一名真實姓名年籍不詳之人。其有依同案被告許嘉哲之指示前往指定地點拿取提款卡，後前往指定地點提領款項，再將領得之款項及提款卡用丟包之方式放在指定地點或交給指定之陌生人。其有在臺北市北投區、中正區、大安區、萬華區、忠孝東路、淡水、士林、松山、基隆等處提領過。其擔任取簿手領得之包裹會寄至南部某間便利超商。其約定報酬為每日3,000元，用以扣抵賭債等情不諱，惟辯稱：伊一開始不知道係詐欺集團，他們一開始說是博弈，後來才知道係詐欺集團等語。 2 告訴人徐翠憶於警詢中之陳述、詐欺集團成員來電紀錄擷圖4張、手機網路銀行臺幣活存明細擷圖3張、交易結果通知擷圖2張、永豐銀行(000)00000000000000號帳戶開戶基本資料及歷史交易明細1份、聯邦銀行新店分行現場監視器錄影畫面擷圖1張 告訴人徐翠憶遭本案詐欺集團施以詐術，因陷於錯誤而將款項匯入如附表一所示帳戶內，嗣由被告將款項提領出之事實。 3 告訴人標沛琪於警詢中之陳述、詐欺集團成員來電紀錄擷圖1張、手機網路銀行轉帳交易結果翻拍照片3張、永豐銀行(000)00000000000000號帳戶開戶基本資料及歷史交易明細1份、彰化銀行吉成分行現場監視器錄影畫面擷圖1張 告訴人標沛琪遭本案詐欺集團施以詐術，因陷於錯誤而將款項匯入如附表一所示帳戶內，嗣由被告將款項提領出之事實。 4 告訴人鄭金鳳於警詢中之陳述、合庫商銀自動櫃員機交易明細表影本2張、中國信託自動櫃員機交易明細表影本5張、詐欺集團成員來電紀錄翻拍照片2張、告訴人鄭金鳳花蓮二信帳戶存摺封面、內頁影本各1張、中國信託(000)000000000000號帳戶開戶基本資料及歷史交易明細1份、中華郵政(000)00000000000000號帳戶開戶基本資料及歷史交易明細1份、統一超商同仁門市現場監視器錄影畫面擷圖1張、聯邦銀行新店分行現場監視器錄影畫面擷圖2張、全家便利超商民權門市現場監視器錄影畫面擷圖1張、華南銀行北新分行現場監視器錄影畫面擷圖1張 告訴人鄭金鳳遭本案詐欺集團施以詐術，因陷於錯誤而將款項匯入如附表一所示帳戶內，嗣由被告將款項提領出之事實。 5 告訴人童玲玲於警詢中之陳述、手機網路銀行臺外幣交易明細查詢結果擷圖2張、中國信託(000)000000000000號帳戶開戶基本資料及歷史交易明細1份、中華郵政(000)00000000000000號帳戶開戶基本資料及歷史交易明細1份、聯邦銀行新店分行現場監視器錄影畫面擷圖2張、全家便利超商民權門市現場監視器錄影畫面擷圖1張、華南銀行北新分行現場監視器錄影畫面擷圖1張 告訴人童玲玲遭本案詐欺集團施以詐術，因陷於錯誤而將款項匯入如附表一所示帳戶內，嗣由被告將款項提領出之事實。 6 被害人楊馥綾於警詢中之陳述、詐欺集團成員來電紀錄擷圖2張、手機網路銀行存款交易明細結果擷圖2張、中華郵政(000)00000000000000號帳戶開戶基本資料及歷史交易明細1份、聯邦銀行新店分行現場監視器錄影畫面擷圖1張、第一銀行大坪林分行現場監視器錄影畫面擷圖1張、 被害人楊馥綾遭本案詐欺集團施以詐術，因陷於錯誤而將款項匯入如附表一所示帳戶內，嗣由被告將款項提領出之事實。 7 另案被告曾曉芸於警詢中之陳述、全家便利超商代收款繳款證明翻拍照片1張、另案被告曾曉芸與詐欺集團成員LINE對話紀錄翻拍照片1份 另案被告曾曉芸將其名下如附表一所示之個人帳戶提供給本案詐欺集團之事實。 8 告訴人鄭淑娟於警詢中之陳述、中華郵政自動櫃員機交易明細表影本1張、中國信託自動櫃員機交易明細表影本3張 告訴人鄭淑娟遭本案詐欺集團施以詐術，因陷於錯誤而將款項匯入被告所領取包裹內如附表二所示帳戶內之事實。 9 被害人陳文捷於警詢中之陳述、中華郵政自動櫃員機交易明細表影本1張、中國信託自動櫃員機交易明細表影本2張 被害人陳文捷遭本案詐欺集團施以詐術，因陷於錯誤而將款項匯入被告所領取包裹內如附表二所示帳戶內之事實。 10 貨件明細表1份、全家和東店現場監視器錄影畫面擷圖3張、另案被告曾曉芸名下帳戶開戶基本資料及歷史交易明細各1份 被告於如附表一所示之時間、地點領取如附表一所示之人頭帳戶包裹之事實。 
二、按洗錢防制法於105年12月28日公布修正，並於公布後6個月
    施行。修正後之洗錢防制法認對於洗錢行為之處罰，其規範方
    式應包含洗錢行為之處置、分層化及整合等各階段，然原洗
    錢防制法係區分「自己洗錢」與「為他人洗錢」之規範模式
    ，僅針對洗錢態樣、種類規範、處罰，未能完整包含處置、
    分層化及整合等各階段行為。為澈底打擊洗錢犯罪，因而將
    洗錢防制法第2條修正為「本法所稱洗錢，指下列行為：一、
    意圖掩飾或隱匿特定犯罪所得來源，或使他人逃避刑事追訴，
    而移轉或變更特定犯罪所得。二、掩飾或隱匿特定犯罪所得之
    本質、來源、去向、所在、所有權、處分權或其他權益者。三
    、收受、持有或使用他人之特定犯罪所得。」，另對上開洗
    錢行為之處罰則規定於修正後洗錢防制法第14條，藉以防制
    洗錢，打擊犯罪，健全防制洗錢體系，穩定金融秩序，促進金
    流之透明，足見上開洗錢防制法修正後，係將修正前所規範之
    洗錢行為予以擴張，且不沿用修正前區分為自己或為他人洗錢
    之概念區分，而完整包含特定犯罪所得之處置、分層化及整
    合等各階段足以對於特定犯罪追查或犯罪所得查扣造成妨害
    之行為均屬之。另過去實務認為，行為人對犯特定犯罪所得之
    財物或利益作直接使用或消費之處分行為，或僅將自己犯罪所
    得財物交予其他共同正犯，祇屬犯罪後處分贓物之行為，非
    本條例所規範之洗錢行為，惟依新法規定，倘行為人意圖掩飾
    或隱匿特定犯罪所得來源，而將特定犯罪所得直接消費處分，
    甚或交予其他共同正犯予以隱匿，而由共同正犯以虛假交易外
    觀掩飾不法金流移動，即難認僅單純犯罪後處分贓物之行為，應
    仍構成新法第2 條第1或2款之洗錢行為（最高法院108年度台上
    字第2500號判決意旨參照）。查本案被告呂紹陽在加入本案詐
    欺集團後擔任提款車手、取簿手，另由詐欺集團內其他成員
    以不詳方式取得金融帳戶，再先後加重詐欺告訴人等之財物，
    致告訴人等將款項匯入如附表一所示之帳戶內，以製造金流斷
    點，又被告既明知該等款項來源應係不法，仍依指示持金融卡
    提領款項，再將詐得款項轉交與上游共犯，協助本案詐欺集
    團躲避查緝，復揆諸前開判決意旨，是核被告所為，係犯刑法
    第339條之4第1項第2款之3人以上共同犯詐欺取財，違反洗
    錢防制法第2條第1款、第2款規定，應依同法第14條第1項處
    罰之洗錢等罪嫌。被告與王暐勛、林禹伸、許嘉哲、徐家睿
    ，及其餘真實姓名年籍不詳、Telegram暱稱「海棠」、「法拉
    驢」、「CC」及其餘真實姓名年籍不詳之人所組成本案詐欺集
    團成員間，有犯意聯絡與行為分擔，請依刑法第28條之規定，
    論以共同正犯。另被告與少年李○安、少年林○叡共同實施前揭加
    重詐欺取財等犯行，請依兒童及少年福利與權益保障法第112條第
    1項前段之規定，加重其刑。至被告持如附表二所示金融帳戶
    提款卡多次提領個別被害人所匯款項行為，係利用同一機會密
    接提領，在刑法評價上，應均視為數個舉動之接續施行，合為
    包括之一行為予以評價，較為合理，請論以接續犯。次查被告
    及本案詐欺集團之目的既均為施用詐術致告訴人等陷於錯誤
    而交付財物，則被告加入本案詐欺集團並與集團內其他成員
    分別所為之上開犯行，在自然意義上雖非完全一致，然仍有
    部分重疊，且犯罪目的單一，依一般社會通念，認應評價為
    一行為方符合刑罰公平原則，如予數罪併罰，反有過度處罰之
    疑，與人民法律感情亦未契合，是於牽連犯廢除後，適度擴張一
    行為概念，認此情形為一行為觸犯數罪名之想像競合犯，方屬適
    當。故被告係以一行為同時觸犯以3人以上共同犯詐欺取財罪
    ，違反洗錢防制法等罪，請依刑法第55條之規定，從一重論
    以3人以上共同為之加重詐欺取財罪。再查本案被害人為複數
    ，本案詐欺集團所為如附表二所示各次詐欺犯行，犯意個別
    ，行為互殊，應分論併罰之。末就被告犯罪所得部分，倘於裁
    判前未能實際合法發還被害人，請依同法第38條之1第1項前
    段規定，宣告沒收，如於全部或一部不能沒收或不宜執行沒收
    時，請依同條第3項規定追徵其價額。至另案被告曾曉芸訴
    稱被告所屬詐欺集團所為刊登代辦貸款廣告，致其因陷於錯
    誤而將如犯罪事實欄所述之帳戶寄出，認被告及其所屬詐欺
    集團成員涉犯詐欺等罪嫌等情，惟因另案被告曾曉芸本身是
    否涉犯幫助詐欺罪嫌，尚有疑義，難逕認其等確有陷於錯誤
    ，故就另案被告曾曉芸及臺北市政府警察局大安分局報告意
    旨，指稱其亦遭本案詐欺集團詐欺等情，難據此論入被告所
    涉詐欺犯嫌之一部，然此部分若成立犯罪，因與前揭起訴被告
    擔任取簿手之犯罪事實部分屬密接時間、鄰近地點基於同一
    概括犯意所為，屬想像競合之法律上同一事件，爰不另為不起
    訴處分。
三、依刑事訴訟法第265條第1項追加起訴。
　此　致
臺灣臺北地方法院
中　　華　　民　　國　 111　　年　　2 　　月　  10　　日
　　　　　　　　　　　　　　　檢　察　官  牟芮君
本件正本證明與原本無異
中　　華　　民　　國　 111　　年　　2 　  月　　28　　日
                              書  記  官  高持平    
附錄本案所犯法條全文  
中華民國刑法第339條之4
犯第 339 條詐欺罪而有下列情形之一者，處 1 年以上 7 年以
下有期徒刑，得併科 1 百萬元以下罰金：
一、冒用政府機關或公務員名義犯之。
二、三人以上共同犯之。
三、以廣播電視、電子通訊、網際網路或其他媒體等傳播工具，
    對公眾散布而犯之。
前項之未遂犯罰之。
洗錢防制法第2條
本法所稱洗錢，指下列行為：
一、意圖掩飾或隱匿特定犯罪所得來源，或使他人逃避刑事追訴
    ，而移轉或變更特定犯罪所得。
二、掩飾或隱匿特定犯罪所得之本質、來源、去向、所在、所有
    權、處分權或其他權益者。
三、收受、持有或使用他人之特定犯罪所得。
洗錢防制法第14條
有第二條各款所列洗錢行為者，處 7 年以下有期徒刑，併科新
臺幣 5 百萬元以下罰金。
前項之未遂犯罰之。
前二項情形，不得科以超過其特定犯罪所定最重本刑之刑。
附表一
編號 人頭帳戶所有人 提供之帳戶 被告領取包裹之時間、地點 1 曾曉芸 中華郵政(000)00000000000000號 110年10月24日0時許在臺北市○○區○○○路0段000○0號（全家便利商店和東店）   中國信託(000)000000000000號    臺灣中小企銀(000)00000000000號  
附表二
編號 告訴人／ 被害人 詐欺手法 匯款時間 匯款金額 （新臺幣） 匯入帳戶 1 徐翠憶 解除錯誤訂單 110年10月14日晚間6時5分 9萬9,988元 永豐銀行(000)00000000000000號 （戶名：陳義祥） 2 標沛琪 解除錯誤訂單 110年10月14日晚間7時10分 1萬9,991元  3 鄭金鳳 解除錯誤訂單 110年10月14日晚間10時48分 2萬9,985元 中國信託(000)000000000000號 （戶名：陳義祥）    110年10月14日晚間11時2分 3萬元     110年10月15日凌晨0時7分 3萬元     110年10月15日凌晨0時10分 2萬9,964元     110年10月15日凌晨0時28分 2萬9,985元     110年10月14日晚間11時12分 2萬9,985元 中華郵政(000)00000000000000號 （戶名：陳義祥）    110年10月15日凌晨0時3分 2萬9,985元  4 童玲玲 解除錯誤訂單 110年10月14日晚間10時58分 3萬288元 中國信託(000)000000000000號 （戶名：陳義祥）    110年10月14日晚間11時13分 2萬8,977元 中華郵政(000)00000000000000號 （戶名：陳義祥） 5 楊馥綾（未告） 解除錯誤訂單 110年10月14日晚間11時23分 5萬2元 中華郵政(000)00000000000000號 （戶名：陳義祥）    110年10月14日晚間11時26分 1萬903元     110年10月14日晚間11時36分 5,179元  6 鄭淑娟 解除錯誤訂單 110年10月24日晚間10時27分 2萬9,989元 中華郵政(000)00000000000000號  （戶名：曾曉芸）    110年10月24日晚間10時52分 2萬9,123元     110年10月25日凌晨0時9分 2萬9,989元     110年10月25日凌晨0時25分 2萬9,989元  7 陳文捷 解除錯誤設定 110年10月25日凌晨0時7分 2萬6,985元  
附表三
編號 被告呂紹陽提領帳戶 提款時間、地點 提款金額 （新臺幣） 匯款被害人 1 永豐銀行(000)00000000000000號 （戶名：陳義祥） 110年10月14日晚間6時11分在新北市○○區○○路000號（聯邦銀行新店分行） 2萬5元 徐翠憶   110年10月14日晚間6時12分15秒址同上 2萬5元    110年10月14日晚間6時12分52秒址同上 2萬5元    110年10月14日晚間6時13分址同上 2萬5元    110年10月14日晚間6時15分在新北市○○區○○路00號（彰化銀行吉成分行） 1萬9,005元    110年10月14日晚間7時16分址同上 2萬5元 標沛琪 2 中國信託(000)000000000000號 （戶名：陳義祥） 110年10月14日晚間10時54分在新北市○○區○○路00號（統一超商同仁門市） 6萬元 鄭金鳳   110年10月14日晚間11時在新北市○○區○○路000號（聯邦銀行新店分行） 2萬元 鄭金鳳 童玲玲   110年10月14日晚間11時址同上 1萬元    110年10月14日晚間11時4分在新北市○○區○○路000號（全家便利超商民權門市） 2萬元    110年10月14日晚間11時5分址同上 1萬元    110年10月15日凌晨0時17分在新北市○○區○○路000號（華南銀行北新分行） 2萬元    110年10月15日凌晨0時18分址同上 2萬元    110年10月15日凌晨0時19分址同上 2萬元    110年10月15日凌晨0時31分在新北市○○區○○路000號（聯邦銀行新店分行） 2萬元    110年10月15日凌晨0時32分址同上 1萬元  3 中華郵政(000)00000000000000號 （戶名：陳義祥） 110年10月14日晚間11時18分在新北市○○區○○路000號（聯邦銀行新店分行） 2萬5元 鄭金鳳 童玲玲   110年10月14日晚間11時19分1秒址同上 2萬5元    110年10月14日晚間11時19分46秒址同上 1萬8,005元    110年10月14日晚間11時28分在新北市○○區○○路00號（第一銀行大坪林分行） 2萬5元 鄭金鳳 楊馥綾   110年10月14日晚間11時29分址同上 2萬5元    110年10月14日晚間11時30分6秒址同上 2萬5元    110年10月14日晚間11時30分51秒址同上 1,005元    110年10月15日凌晨0時8分在新北市○○區○○路000號（聯邦銀行新店分行） 2萬5元